【裁判字號】    97,消債更,360
【裁判日期】    970807
【裁判案由】    聲請更生程序
【裁判全文】
臺灣高雄地方法院民事裁定           97年度消債更字第360號
聲  請  人
即  債務人  乙○○○
上列當事人因消費者債務清理事件聲請更生，本院裁定如下：
    主  文
聲請駁回。
聲請費用由聲請人負擔。
    理  由
一、按「聲請更生或清算不合程式或不備其他要件者，法院應以
    裁定駁回之」、「債務人與金融機構協商成立者，不得聲請
    更生或清算。但因不可歸責於己之事由，致履行顯有重大困
    難者，不在此限」、「本條例施行前，債務人依金融主管機
    關協調成立之中華民國銀行公會會員辦理消費金融案件無擔
    保債務協商機制與金融機構成立之協商，準用前項之規定」
    ，消費者債務清理條例第8 條前段、第151 條第5 項、第6
    項分別定有明文。是債務清償方案成立後，應由債務人按其
    條件履行，如因事後發生情事變更，在清償期間收入或收益
    不如預期，致該方案履行困難甚或履行不能，因不可歸責於
    己，始能准許債務人聲請更生或清算，以避免債務人任意毀
    諾已成立之協商，濫用更生或清算之裁判上債務清理程序。
    從而，所謂「不可歸責於己之事由」，應係指客觀上聲請人
    之支出增多，或收入、收益減少，非其成立協商時所能預期
    ，諸如物價上漲而成本增加、家屬患病等以致支出增加，或
    因病無法工作、僱佣之公司倒閉或裁員、失業、減薪等以致
    收入減少，均屬之。
二、經查：聲請人即債務人因積欠寶華銀行、匯豐銀行各新臺幣
    （下同）299,615 元及80,760元，而於民國95年5 月3 日，
    依金融主管機關協調成立之中華民國銀行公會會員辦理消費
    金融案件無擔保債務協商機制，與寶華銀行、匯豐銀行達成
    分期還款協議，同意自95年6 月起，分120 期，利率5.88%
    ，每月繳納4,201 元之方式償還，迄今尚欠254,000 元及68
    ,000 元 未清償，聲請人現仍依還款協議履行中等節，有聲
    請人提出之債權人清冊、協議書、無擔保債務還款計劃、聯
    合正徵信中心資料各1 份在卷可稽（見本院卷第8 頁、第43
    至44頁、第29頁）。而聲請人與其配偶王祺榮共同經營正茂
    音響專賣店，93年3 月26日起至95年3 月26日止，每月營業
    額無12萬元至20萬元之間，95年3 月26日起至97年6 月12日
    止，每月營業額為10萬元至15萬元之間，此經聲請人自承在
    卷（見本院卷第4 頁），是聲請人積欠之債務不多，依還款
    協議之每月應償還金額不足5,000 元，以聲請人平均每月至
    少10萬元之收入，應不致造成任何之負擔。尤以，聲請人之
    配偶王祺榮擁有屋1 棟、土地3 筆、田賦2 筆，財產價值高
    達4,309,844 元，此有王祺榮稅務電子閘門財產所得調件明
    細表1 份在卷可參（見本院卷第72頁），足見聲請人之家境
    富裕，實難想像以聲請人及其配偶經營音響店之收入與資產
    ，依還款協議按月繳納4,201 元，無法維持聲請人、王祺榮
    及王祺榮母親甲○○○之生活，聲請人主張有不能或難以履
    行還款協議，自難採信。此外，聲請人並未釋明其收入於協
    商成立後，因不可預料之情事而大幅減少，或其家庭費用於
    協商成立後，有不可預料之原因而增加事，從而，聲請人主
    張其因不可歸責於己之事由，以致履行協商成立之還款協議
    ，顯有重大困難一節，亦屬無據。則揆諸前揭說明，本件應
    不得聲請更生，聲請人為本見更生之聲請，於法未合，且無
    從補正，自應由本院裁定駁回。
三、依消費者債務清理條例第11條第1 項、第8 條前段，裁定如
    主文。
中    華    民    國    97    年    8     月    7     日
                  民事第四庭  法  官  高增泓
上為正本係照原本作成。
如不服本裁定，應於裁定送達後10日內，以書狀向本院提出抗告
，並繳納抗告費新臺幣1,000元。
中    華    民    國    97    年    8     月    7     日
                              書記官  王芷鈴


司法院資訊處製作；財團法人民間司法改革基金會備份。
